臺灣高雄地方法院刑事判決　　　　　　　　　　　　　九十年度訴字第三三號
　　公　訴　人　臺灣高雄地方法院檢察署檢察官
　　被　　　告　甲○○
右列被告因偽造文書等案件，經檢察官提起公訴（九十年度偵字第九六三號），本院
判決如左：
    主  文
甲○○行使偽造私文書，足以生損害於他人，處有期徒刑肆月，如易科罰金，以佰
元折算壹日。
    事  實
一、甲○○前曾有業務侵占罪前科，於緩刑期間，仍不知戒慎悔改，於民國八十九年
    七月間，經由其兄崔樹德（另經檢察官不起訴處分確定）介紹得知乙○○欲購買
    聯友汽車股份有限公司（下稱聯友汽車公司）銷售之三菱GIMAY 1300cc汽車，竟
    萌生意圖為自己不法之所有，明知其非聯友汽車公司雇用之營業員，無權代理該
    公司接受客戶購車事宜，猶向乙○○佯稱其為該公司營業員，以其兄崔樹德名義
    訂車可享優惠價格等語，致使乙○○不疑有詐，而向其訂購上開廠牌汽車一輛，
    因而先後交付車款共新台幣（下同）二十萬元，餘款四十萬元則約定以申請貸款
    方式支付。後因甲○○遲遲未交車，乙○○起疑追問，甲○○為安撫陳女，乃於
    九十年一月二十日偽造聯友汽車公司名義之購車預約單私文書，上載以其兄崔樹
    德名義向聯友公司訂購前開廠牌汽車一輛等不實事項（背面載明已收受乙○○二
    十萬元之字據），行使交付乙○○作為購車證明，足生損害於聯友汽車公司信譽
    及崔樹德。嗣因甲○○無法交車，經乙○○向聯友汽車公司查詢得知甲○○非屬
    該公司營業員，聯友汽車公司亦未接獲陳紫購車訂單及上開款項，始知受騙。
二、案經乙○○訴請臺灣高雄地方法院檢察署檢察官偵查起訴。
    理  由
一、訊之被告甲○○固不否認未受雇於聯友汽車公司及向告訴人乙○○收取二十萬元
    購車款等事實，惟否認有上開詐欺、偽造文書犯行，辯稱：是一名自稱聯友汽車
    公司經理之呂代天一人雇用伊兼職銷售聯友汽車公司汽車，伊向告訴人收取之二
    十萬元車款亦是交給呂代天，聯友汽車公司訂車單也是呂代天提供給伊填載後交
    給告訴人，伊無偽造預約單或詐騙車款云云。經查；
（一）被告於八十九年七月間，經由其兄崔樹德介紹得知告訴人欲購買聯友汽車公司
      銷售之三菱GIMAY 1300cc汽車，乃向告訴人表示其為聯友汽車公司營業員，以
      其兄崔樹德名義訂車可享優惠價格等語，告訴人因而同意由被告代為訂購上開
      廠牌汽車一輛，並先後交付款車共二十萬元予被告，餘款四十萬元則約定由被
      告代為申請貸款支付等情，業經告訴人陳述在卷，且為被告所坦承，並有被告
      自書收到上開款項之字據（記載於聯友汽車公司預約單背面）附卷可佐，故被
      告確實向告訴人收取二十萬元購車款之事實，洵無爭議。次查，被告並非聯友
      汽車公司雇用之汽車銷售員，聯友汽車公司亦未接獲被告或告訴人欲購買上開
      車種之訂單，更無收受告訴人所支付之二十萬元購車款等事實，已據證人即聯
      友汽車公司負責人陳振昌證述明確，雖被告陳稱係受雇於聯友汽車公司經理呂
      代天之人，並將告訴人交付之二十萬元交由該名呂姓經理等詞，然聯友汽車公
      司自始未曾聘僱過該名呂姓人員之事實，亦經證人陳振昌及陳國斌（聯友汽車
      公司經理）先後於偵審中均證述明確，且由被告自稱受雇該名呂姓經理並將告
      訴人購車款交付該人，然竟稱不知該人之年籍、住址或聯繫電話，亦未要求交
      付收款憑證等不合理之情，所言實已令人質疑，參之告訴人所提出之聯友汽車
      公司預約單（其上所記載之購車人為被告之兄崔樹德），被告坦承係其填載後
      交予告訴人作為購車之證明，然由證人陳振昌、陳國斌二人於本院審理期間均
      證稱：該預約單原係一式三聯，告訴人持有之該聯預約單為第一聯，乃係公司
      銷售員向客戶收取訂金後填單應繳回公司之存查聯，並非營業員接受客戶訂車
      時應交給客戶之購車證明，訂車客戶所應持有之憑證乃係蓋有公司印章之第三
      聯，告訴人倘確有向公司訂車，不可能持有該聯預約單作為憑證等語（見本院
      九十一年一月二十二日及同年二月二十一日審判筆錄），並提供該公司交付客
      戶之預約單影本在卷供參（見九十年偵緝字第九六三號卷第三四頁），可知被
      告交給告訴人之預約單憑證與聯友汽車公司之營業程序不符，且其所稱將告訴
      人購車款交予經理一情，亦與陳振昌、陳國斌二人陳稱該公司經理通常不代為
      收取客戶交付之購車款，而由營業員自行繳交公司會計報帳等語不合，足見被
      告陳稱受雇於聯友汽車公司呂姓經理等詞應屬不實，所辯款項已交予呂姓經理
      等詞亦無從採信。再查，被告向告訴人陳稱以其兄名義訂車可享優惠價格一情
      ，亦經證人陳振昌、陳國斌均證稱聯友汽車公司並無特別優惠員工價格等語，
      顯然被告亦有以不實之購車條件誘使告訴人同意其代為處理買車之事，參合上
      情，被告明知其非聯友汽車公司之營業員，無權代理該公司接受客戶購車事宜
      ，竟向告訴人佯稱為該公司營業員，並以不實之購車條件，致使告訴人誤信而
      向其訂購汽車，因而交付購車款二十萬元等事實，誠臻明確，其不法所有意圖
      已明，從而，被告向告訴人施用詐術，致告訴人誤信而向其訂購汽車，因而先
      後交付款項，其行已構成詐欺犯罪，洵堪認定。
（二）次查，被告交付告訴人之預約單，其上除記載購車人之姓名、住址及購買之車
      型、價格，並載明聯友汽車公司與購車人約定之契約內容，下方由買賣雙方簽
      名（聯友公司部分由營業員代理簽名），顯然該份預約單係聯友汽車公司用與
      消費者成立汽車買賣契約之文書，亦係用以證明買賣契約內容之私文書甚明。
      又被告所交付之預約單，其上記載購車人崔樹德以六十萬元向聯友公司訂購汽
      車一輛（即告訴人所欲購買之三菱GIMAY 1300cc車型）、於一月十五日收受車
      款二十萬元等內容，係被告自陳填載，已經其自陳在卷，然據證人陳振昌、陳
      國斌證述聯友汽車公司並未收到該份購車訂單一情，顯然被告並無向聯友汽車
      公司訂購上開車輛之事實，已屬明確，上開預約單所記載之內容純屬不實，被
      告偽造該份預約單私文書之事實，應堪認定，參酌告訴人陳稱其繳款後遲未見
      被告交車，經其追問，被告始交付該份預約單並於背面載明已收受二十萬元字
      樣等情，亦可推知該份預約單應係被告嗣後見告訴人起疑追問，為安撫告訴人
      所偽造交付之不實書據，從而被告偽造文書犯行，亦堪以認定。
二、核被告所為，係犯刑法第二百十六條、第二百十條行使偽造私文書罪及同法第三
    百三十九條第一項之詐欺取財罪。被告偽造預約單私文書後進而持向告訴人行使
    ，其偽造私文書之低度行為應為行使偽造私文書之高度行為所吸收，不另論偽造
    私文書罪。又被告所犯行使偽造私文書罪與詐欺罪二罪之間，有方法結果之牽連
    關係，應從一重之行使偽造私文書罪處斷。審酌被告前曾有業務侵占罪前科，有
    臺灣高雄地方法院檢察署刑案資料查註紀錄表在卷可稽，於緩刑期間，仍不知戒
    慎悔改，見告訴人欲購買汽車，謊稱為汽車公司營業員，向告訴人騙取車款，其
    行甚為惡劣，且事後推諉卸責，悔意不深，惟念其已返還部分款項（至本案辯論
    終結日止尚欠八萬元），此據告訴人陳明在卷等一切情狀，量處如主文所示之刑
    。又被告行為後，刑法第四十一條有關易科罰金之規定，已於九十年一月十日經
    公布修正為刑法第四十一條第一項，並於同年月十二日生效，其得易科罰金之適
    用範圍，由原來犯最重本刑三年以下有期徒刑之罪，而受六個月以下有期徒刑或
    拘役之宣告，修正為最重本刑五年以下有期徒刑之罪，而受六個月以下有期徒刑
    或拘役之宣告，比較新舊法結果，其得易科罰金之適用範圍，以新法較有利於被
    告，依刑法第二條第一項前段規定應適用裁判時之法律，爰依裁判時之修正後刑
    法第四十一條第一項之規定，就被告所宣告之刑，併予諭知易科罰金之折算標準
    。
據上論斷，應依刑事訴訟法第二百九十九條第一項前段，刑法第二條第一項前段、刑
法第二百十條、第二百十六條、第三百三十九條第一項、第五十五條、第四十一條第
一項，罰金罰鍰提高標準條例第一條前段、第二條，判決如主文。
中      華      民      國    九十一    年      五      月     十六     日
                                  臺灣高雄地方法院刑事庭
                                      法  官  陳淑卿
右為正本，係照原本作成，證明與原本無異。
如不服本判決，應於送達後十日內，向本院提出上訴狀。
                                      書記官  陳朝宗
中      華      民      國    九十一    年      五      月     十六     日
附錄本判決論罪之法條：
刑法第二百十條
刑法第二百十六條
刑法第三百三十九條第一項
意圖為自己或他人不法之所有，以詐術使人將本人或第三人之物交付者，處五年以下
有期徒刑、拘役或科或併科一千元以下罰金。
